【裁判字號】    90,訴,976
【裁判日期】    900815
【裁判案由】    水土保持法
【裁判全文】
臺中高等行政法院判決                                九十年度訴字第九七六號
                              .
    原      告  甲○○
    被      告  台中縣政府
    代  表  人  乙○○
    訴訟代理人  丙○○
右當事人間因水土保持法事件，原告不服行政院農業委員會中華民國九十年二月二十七
日九○農訴字第九○○○九九○四四號訴願決定，提起行政訴訟。本院判決如左︰
    主  文
原告之訴駁回。
訴訟費用由原告負擔。
    事  實
甲、事實概要：緣原告於民國八十八年間九二一地震後，於臺中縣太平市○○○段四
    三五地號山坡地內，未先擬具水土保持計畫申請核定，即自行將原有約一米寬，
    長約一百多公尺之農路，拓寬為約三米寬，長約二百多公尺，經被告派員赴現場
    勘查屬實，爰以八十九年六月十三日八九府農水字第一五七九九四號裁處原告新
    台幣（下同）六萬元罰鍰，並命限期改正，原告不服，循序提起行政訴訟。
乙、兩造聲明：
一、原告聲明求判決：訴願決定及原處分均撤銷。
二、被告聲明求為判決：原告之訴駁回。
丙、兩造之陳述：
壹、原告起訴及補充意旨略以：
一、原告之妻林龍子向台中縣政府承租之臺中縣太平市○○○段四三五地號山坡地，
    原有小路約一米寬，因年久失修難以行走，為了家人上下山搬運農作物安全，原
    告遂於八十七年間著手破除雜草整修小路，以利通行，後經九二一地震，地內果
    樹、竹筍因山崩地裂大半已早死，小路被土石掩蓋無法行走，為家人上下山安全
    ，故而清除土石，惟被告命原告停止清理，並告知須經申請核准始可。原告曾向
    市公所提出申請，其亦已允許在案。惟嗣後被告竟以原告之行為違反水土保持法
    而課處罰鍰，原告為此等行為僅為維護家人生命安全，竟被冠之以違反水土保持
    法，實難服民心，遂起提本件訴訟。
二、按被告所拍攝之照片並非本件系爭道路，顯有不實。系爭道路本有道路寬度為一
    米，因為九二一地震後道路被土石掩埋，無法搬運農作物，原告遂將原有道路拓
    為三米，以利搬運農作物，並不知須向行政機關申請許可後始可整地，況其他人
    皆如是，亦未遭處分，且被告事先亦未對此提出警告，便直接處罰，實有違公平
    。
貳、被告答辯意旨略以：
一、按本件係依台中縣太平市公所八十九年一月四日八九太市建字第一五一號函所送
    查報表及相關資料，被告嗣於八十九年一月二十日與八十九年二月二十四日現場
    查證「開挖整地、修築林道」屬實，再經臺中縣警察局霧峰分局八十九年五月三
    日霧警刑字第三五八一號函送偵訊筆錄確定違規人刑海龍，原告違章事實足堪認
    定。被告據上述相關資料，依違反水土保持法第十三條第一項暨第二十三條第二
    項規定，以八十九年六月十三日以八九府農水字第一五七九九四號函處分書裁處
    原告罰鍰六萬元整，並指定限期改正，於法並無違誤。
二、至原告訴稱：「向市公所申請，公所工務課已允幫．．．」等語乙節，此係指太
    平市公所八十九年四月二十八日八九太市工字第一二一八七號函副知原告「該土
    石滑落部份，本所於地震後即已清理完竣。」，其與本案應予違反水土保持法規
    定開挖整地與興建農路，應無直接因果關係，且無關本案違規事實之認定，又原
    告業於台中縣警察局霧峰分局偵訊（調查）等筆錄坦承於八十九年一月二十二日
    僱請工人整修農路，且於訴訟意旨亦坦承曾整修農路之事實。再者原告主張只對
    原告為處分一節，並無事實根據，本件係由公所查報，被告再行處分，於此被告
    處以原告六萬元罰鍰並指定限期改正，自合於依法行政之要求。
    理  由
一、按「下列地區之治理或經營、使用行政應經調查規劃，依水土保持技術規範實施
    水土保持之處理與維護．．．三、探礦、採礦、鑿井、採取土石或設置有關附屬
    設施。．．．五、於山坡地或森林區內開發建築用地或設置公園、墳墓、遊憩用
    地、運動場地或軍事訓練場、堆積土石、處理廢棄物或其他開挖整地。」、「第
    八條第一項第五款之開發、經營或使用行為，其水土保持義務人應先擬具水土保
    持計畫，送請主管機關核定．．．其水土保持計畫未經主管機關核可前，各目的
    事業主管機關不得逕行核發或利用之許可。」、「未依第十二條至第十四條規定
    之一擬具水土保持計畫送主管機關核定而擅自開發者，除依第三十三條規定按次
    分別處罰外，主管機關應令其停工，得沒入其設施及所使用之機具，強制拆除及
    清除其工作物，所需費用，由經營人、使用人或所有人負擔．．．」、「有下列
    情形之一者，處新台幣六萬元以上三十萬元以下罰鍰．．．二、違反第十二條至
    第十四條規定之一，未先擬具水土保持計畫或未依核定計畫實施水土保持之處理
    與維護者，或違反第二十三條規定，未在規定期限內改正或實施仍不合水土保持
    技術規範者。前項各款情形之一，經繼續限期改正而不改正者或實施仍不合水土
    保持技術規範者，按次分別處罰，至改正為止。．．．」為水土保持法第八條第
    一項、第十三條第一項、第二十三條第二項、第三十三條所分別明定。
二、經查本件原告於八十八年間九二一地震後，於臺中縣太平市○○○段四三五地號
    山坡地內，未先擬具水土保持計畫向主管機關申請核定，即自行將原有約一米寬
    ，長約一百多公尺之農路，拓寬約三米寬，長約二百多公尺之事實，業據其於本
    院審理中所不否認，其並於警訊中坦稱此事實，亦經被告派員赴現場勘查屬實，
    分別有偵訊筆錄、查報表、會勘紀錄、及照片影本等附原處分卷可稽，復經台中
    縣太平市公所查報人員傅金福到庭證述明確，亦提出現瑒照片附卷可徵，是被告
    以原告未事先擬具水土保持計畫書送主管機關核定，擅自於該山坡地開挖整地興
    建農路之違章事實，依首揭規定課處原告六萬元罰鍰，並命限期改正，於法並無
    不合。
三、至原告訴稱，其已向市公所提出申請整路，該公所已允諾等情，經查原告並未提
    出該公所相關文件以實其說，至其所提出之卷附台中縣太平市公所於八十九年四
    月二十八日八九太市工字第一二一八九號函原告之妻林龍子，其上主旨為「．．
    ．該農路土石滑落部份，本所於地震後即已清理完竣，至於施設擋土牆部份，本
    所已列入九二一震災復建工程內辦理。」依該函文義，並非如原告所稱該公所已
    允諾其整路之情事。又原告主張被告據以裁罰所拍攝之現場照片並非系爭土地，
    然查依前述於本院審理中及警訊中均坦稱違章事實，亦有被告派員赴現場勘制作
    之會勘紀錄可證，違章事實至為明確，縱該照片與現場有所出入，亦不影響本件
    事實之認定。原告復稱其不知水土保持法相關規定，被告驟予處分，又其他多人
    亦違反該法，但僅對其處罰顯不公平云云，惟行政罰上之違章行為，受罰人不得
    主張不知法令而得免罰，又如有他人亦為同違章行為，裁罰機關有權責予以取締
    處罰，任何人均可檢具事證向裁罰機關告發，然不得主張他人違章行為未受罰前
    ，自已之相同違章行為得予免罰。是原告所訴上述各節，均無可採。
四、綜上所述，原處分並無違誤，訴願決定遞予維持，亦無不合，原告本件之訴，為
    無理由，應予駁回。
據上論結，本件原告之訴為無理由，依行政訴訟法第一百九十五條第一項後段、第九
十八條第三項前段，判決如主文。
中    華    民    國      九十      年      八        月      十五        日
                    臺 中 高 等 行 政 法 院  第 四 庭
                                審 判 長 法  官      沈  應  南
                                         法  官      黃  淑  玲
                                         法  官      許  武  峰
右正本證明與原本無異。
如不服本判決，應於判決送達後二十日內向本院提出上訴書狀，其未表明上訴理由者
，應於提起上訴後二十日內向本院提出上訴理由書（須依對造人數附具繕本）；如於
本判決宣示或公告後送達前提起上訴者，應於判決送達後二十日內補提上訴理由書（
須附繕本）。未表明上訴理由者，逕以裁定駁回。
提起上訴應預繳送達用雙掛號郵票拾份(每份三十四元)。
中    華    民    國      九十      年      八        月      十五        日
                                         法院書記官  詹靜宜


司法院資訊處製作；財團法人民間司法改革基金會備份。
